臺灣桃園地方法院刑事判決
111年度審金訴字第92號
公  訴  人  臺灣桃園地方檢察署檢察官 
被      告  張雅琦



選任辯護人  張聖堃律師
            沈靖家律師
上列被告因詐欺等案件，經檢察官提起公訴（110年度偵字第398
05號），被告於準備程序時就被訴事實為有罪之陳述，經告以簡
式審判之旨，並聽取意見後，本院合議庭裁定由受命法官獨任進
行簡式審判程序，判決如下：
    主  文
張雅琦犯三人以上共同詐欺取財罪，處有期徒刑壹年。緩刑貳年
。
    事  實
一、張雅琦依一般社會生活之通常經驗，得預見非有正當理由，
    徵求他人之金融帳戶資料，抑或徵求他人持金融卡代為提領
    來源不明款項，其目的多係欲籍以取得不法犯罪所得而遂行
    財產犯罪，隱匿身分、逃避追查，竟為賺取報酬於民國110
    年7月間某日，經由LINE通訊軟體（下稱LINE）與真實姓名
    年籍均不詳LINE自稱「Phillip zhang」之成年人聯絡（下
    稱「Phillip zhang」），「Phillip zhang」復再提供另名
    真實姓名年籍均不詳LINE自稱「李玉珍博士」之成年人（下
    稱「李玉珍博士」）之LINE軟體帳號予張雅琦，復再由「李
    玉珍博士」介紹另名真實姓名年籍均不詳LINE自稱「布賴恩
    ‧德里克」之成年人（下稱「布賴恩‧德里克」）之LINE軟體
    帳號予張雅琦，「布賴恩‧德里克」乃要求張雅琦提供自己
    金融帳戶存摺封面帳號資料，及協助提領該帳戶內不明來源
    之款項以交付，並約定張雅琦可獲取一定之報酬，經張雅琦
    應允後，張雅琦即與「Phillipzhang」、「李玉珍博士」、
    「布賴恩‧德里克」及某真實姓名年籍均不詳之成年人（下
    稱成年人上手）共同意圖為自己不法之所有，基於三人以上
    詐欺取財及隱匿特定犯罪所得之去向及所在之犯意聯絡，先
    由張雅琦將其所申辦中華郵政股份有限公司帳戶（帳號：00
    0-00000000000000號，下稱郵局帳戶)之帳號資料照片以LIN
    E傳送予「李玉珍博士」，供作收取詐騙款項之人頭帳戶使
    用，並由真實姓名年籍均不詳之某成年人上手於110年7月8
    日以LINE暱稱「WangLin」與陳佳讌聯繫，佯裝欲追求陳佳
    讌，並向其謊稱：有重要資料放在包裹內想寄予其保管，但
    請先幫忙支付運費云云，致陳佳讌陷於錯誤，遂依指示於11
    0年7月15日匯款新臺幣(下同)7萬6,000元至張雅琦郵局帳戶
    ，經本案詐欺集團某成員確認款項入帳後，張雅琦即依「布
    賴恩‧德里克」之指示，於110年7月16日上午9時44分許自郵
    局帳戶內提領7萬6,000元，並依「李玉珍博士」之指示將贓
    款攜至臺灣某交流道旁交付予「李玉珍博士」指派前來收款
    之人，以此方式將款項繳回予成年人上手，藉此製造金流之
    斷點，致無從追查前揭犯罪所得之去向，而掩飾或隱匿該犯
    罪所得。
二、案經陳佳讌訴請桃園市政府警察局八德分局報告臺灣桃園地
    方檢察署檢察官偵查起訴。
　　理  由
一、被告張雅琦所犯係死刑、無期徒刑、最輕本刑3年以上有期
    徒刑或高等法院管轄第一審案件以外之罪，而被告於本院程
    序中，就被訴事實為有罪之陳述，經本院告知簡式審判程序
    意旨，並聽取公訴人、被告及辯護人之意見後，依刑事訴訟
    法第273條之1第1項之規定合議裁定由受命法官獨任進行簡
    式審判程序。
二、上揭事實，業據被告張雅琦於偵訊、本院準備程序及審理中
    均坦承不諱【見臺灣桃園地方檢察署110年度偵字第39805號
    卷（下稱偵字卷）第59-60頁、本院111年度審金訴字第92號
    卷（下稱本院卷）第63-68頁、第69-73頁】；核與證人即被
    害人陳佳讌於警詢時之證述情節互核一致（見偵字卷第23-2
    7頁），並有中華郵政股份有限公司110年8月31日儲字第110
    0236223號函暨帳戶資料及交易明細、郵政入戶匯款申請書
    、LINE對話紀錄等在卷可稽（見偵字卷第13-22頁、第33頁
    、第35-37頁），足認被告上開任意性自白與事實相符，堪
    以採信。從而，被告本案犯行事證已臻明確，應予依法論科
    。
三、論罪科刑：
（一）按洗錢防制法所稱洗錢，指下列行為：一、意圖掩飾或隱
      匿特定犯罪所得來源，或使他人逃避刑事追訴，而移轉或
      變更特定犯罪所得。二、掩飾或隱匿特定犯罪所得之本質
      、來源、去向、所在、所有權、處分權或其他權益者。三
      、收受、持有或使用他人之特定犯罪所得，洗錢防制法第
      2條定有明文。復按現行洗錢防制法第14條第1項之一般洗
      錢罪，祇須有同法第2條各款所示行為之一，而以同法第3
      條規定之特定犯罪作為聯結即為已足；倘行為人意圖掩飾
      或隱匿特定犯罪所得來源，而將特定犯罪所得直接消費處
      分，甚或交予其他共同正犯，或由共同正犯以虛假交易外
      觀掩飾不法金流移動，即難認單純犯罪後處分贓物之行為
      ，應仍構成新法第2條第1或2款之洗錢行為（最高法院109
      年度台上字第57號、第436號判決參照）。經查，被告張
      雅琦於本案中負責提供帳戶並提領款項，復由被告張雅琦
      將贓款繳回其他成員，此等分工方式之目的即係為製造金
      流斷點，使檢警機關無從查得被害人遭詐騙款項之去向而
      掩飾特定犯罪所得之本質、來源、去向，而屬洗錢防制法
      第2條第2款之洗錢行為，應構成同法第14條第1項之洗錢
      罪，同此敘明。
（二）核被告所為，係犯刑法第339條之4第1項第2款之三人以上
      共同詐欺取財罪及洗錢防制法第14條第1項之洗錢罪。
（三）被告與「Phillipzhang」、「李玉珍博士」、「布賴恩‧
      德里克」及成年人上手間，就上開犯行有犯意聯絡及行為
      分擔，應論以共同正犯。
（四）被告就上開所為，係以一行為分別觸犯三人以上共同詐欺
      取財罪及洗錢罪，屬一行為同時觸犯數罪名之想像競合犯
      ，應依刑法第55條規定從一重之三人以上共同詐欺取財罪
      處斷。至公訴意旨於起訴法條僅列明被告涉犯刑法第339
      條之4第1項第2款之三人以上共同詐欺取財罪及洗錢防制
      法第14條第1項之洗錢罪，卻於論罪時贅載「被告以一行
      為犯三人以上共犯詐欺取財、洗錢罪及參與犯罪組織等罪
      嫌，為想像競合犯，請從一重處斷」，然本案起訴犯罪事
      實及相關卷證並無認被告有參與犯罪組織之意思，顯見起
      訴書上開「參與犯罪組織罪」之記載顯為誤載，應予更正
      ，復此敘明。
（五）按想像競合犯之處斷刑，本質上係「刑之合併」。其所謂
      從一重處斷，乃將想像競合犯組成之評價上數罪，合併為
      科刑一罪，其所對應之刑罰，亦合併其評價上數罪之數法
      定刑，而為一個處斷刑。易言之，想像競合犯侵害數法益
      者皆成立犯罪，論罪時必須輕、重罪併舉論述，同時宣告
      所犯各罪名，包括各罪有無加重、減免其刑之情形，亦應
      說明論列，量刑時併衡酌輕罪部分量刑事由，評價始為充
      足，然後依刑法第55條前段規定「從一重處斷」，非謂對
      於其餘各罪可置而不論。因此，法院決定處斷刑時，雖以
      其中最重罪名之法定刑，做為裁量之準據，惟於裁量其輕
      重時，仍應將輕罪合併評價在內（最高法院108年度台上
      字第4405號、第4408號判決意旨參照）。洗錢防制法第16
      條第2項規定：「犯前2條之罪，在偵查或審判中自白者，
      減輕其刑。」，準此，被告於偵查及本院審理時均坦認上
      開犯行不諱，依上開規定原應減輕其刑，雖其一般洗錢罪
      屬想像競合犯其中之輕罪，惟本院於量刑時仍一併衡酌該
      部分減輕其刑事由，併此說明。
（六）爰以行為人之責任為基礎，審酌被告正值青壯，不思以合
      法途徑賺取錢財，竟貪圖不法利益，率爾提供帳戶為他人
      收取款項，並按指示提領贓款以繳交他人，其行為不僅製
      造金流斷點，使共犯之詐欺取財犯行得以順利，亦使詐欺
      所得之來源及去向難以追查，增加告訴人求償、偵查機關
      偵辦之困難，同時造成告訴人財物損失，畢生積蓄化為烏
      有，被告之行為嚴重破壞社會秩序，應予嚴厲非難；惟念
      被告犯後坦承全部犯行，態度尚非頑劣，就其違反洗錢罪
      部分符合減刑要件，兼衡被告僅為收、繳詐欺款項人員之
      角色，與統合、指示、分配任務及親為誆騙、施詐者之其
      他詐欺共犯而言，其犯罪情節較輕；另考量被告已與告訴
      人陳佳讌達成和解並賠償損害，此有告訴人陳佳讌之陳報
      狀、郵政匯款申請書等在卷可證，另衡酌被告於本院審理
      中所自述之工作、智識程度、家庭、經濟生活（見本院審
      金訴字卷第72頁）及其犯罪之動機等一切情狀，量處如主
      文所示之刑，以示懲儆。
（七）末查，被告未曾因故意犯罪受有期徒刑以上刑之宣告，有
      臺灣高等法院被告前案紀錄表1紙附卷可參，其因一時失
      慮偶罹刑章，然被告已與告訴人陳佳讌達成和解等情，業
      如前述，足徵被告對其行為已有悔意，並考量告訴人陳佳
      讌於陳報狀中表示若有收到和解金，就願意原諒被告等語
      （見本院審金訴字卷第95頁），足認被告經此偵、審程序
      及科刑宣告後，應能知所警惕，信無再犯之虞，認上開對
      被告宣告之刑，以暫不執行為適當，爰依刑法第74條第1
      項第1款規定，宣告緩刑2年，以啟自新。
四、沒收：
（一）被告雖有提供帳戶收取款項並提款，然卷內尚乏積極證據
      證明被告就此獲有報酬或確因此免除債務，自無從遽認被
      告於本案有何實際獲取之犯罪所得，爰不予諭知沒收或追
      徵其價額，末此敘明。
（二）被告之郵局帳戶，固係被告持以犯本案犯行所用，然並未
      扣案，而不宜執行沒收，原須依刑法第38條第4項之規定
      追徵其價額，惟上開物品單獨存在不具刑法上之非難性，
      是本院認無追徵之必要，爰依刑法第38條之2第2項之規定
      ，不予宣告追徵。
據上論斷，應依刑事訴訟法第273條之1第1項、第299條第1項前
段，判決如主文。
本案經檢察官李允煉、許振榕提起公訴，檢察官蔡宜均到庭執行
職務。
中　　華　　民　　國　　111 　年　　8 　　月　　26　　日
                  刑事審查庭  法  官  陳俐文
以上正本證明與原本無異。
如不服本判決應於收受判決後20日內向本院提出上訴書狀，並應
敘述具體理由。其未敘述上訴理由者，應於上訴期間屆滿後20日
內向本院補提理由書(均須按他造當事人之人數附繕本)「切勿逕
送上級法院」。 
　　　　　　　　　　　　　　　書記官　陳俐蓉
中　　華　　民　　國　　111 　年　　8 　　月　　26　　日
中華民國刑法第339條之4
犯第339條詐欺罪而有下列情形之一者，處1年以上7年以下有期
徒刑，得併科1百萬元以下罰金：
一、冒用政府機關或公務員名義犯之。
二、三人以上共同犯之。
三、以廣播電視、電子通訊、網際網路或其他媒體等傳播工具，
    對公眾散布而犯之。
前項之未遂犯罰之。
洗錢防制法第14條
有第二條各款所列洗錢行為者，處7年以下有期徒刑，併科新臺
幣5百萬元以下罰金。
前項之未遂犯罰之。
前二項情形，不得科以超過其特定犯罪所定最重本刑之刑。